【裁判字號】    97,易,3315
【裁判日期】    971128
【裁判案由】    毒品危害防制條例
【裁判全文】
臺灣臺北地方法院刑事判決              97年度易字第3315號
    公  訴  人  臺灣臺北地方法院檢察署檢察官
    被      告  甲○○
                乙○○
上列被告等因違反毒品危害防制條例案件，經檢察官提起公訴（
97年度偵字第22612號），被告等就被訴事實均為有罪之陳述，
經本院裁定進行簡式審判程序，判決如下：
    主      文
甲○○、乙○○均轉讓第三級毒品，各處有期徒刑月，如易科
罰金，均以新臺幣壹仟元折算壹日。
    事實及理由
一、本件被告甲○○、乙○○二人所犯均非為死刑、無期徒刑、
    最輕本刑為三年以上有期徒刑之罪，被告二人於本院審理時
    ，就被訴事實均為有罪之陳述，經本院告以簡式審判程序之
    旨，並聽取檢察官及被告二人之意見後，本院裁定以簡式審
    判程序加以審理，依據刑事訴訟法第二百七十三條之二、第
    一百五十九條第二項之規定，不適用傳聞法則有關限制證據
    能力之相關規定；並依同法第三百十條之二準用同法第四百
    五十四條之規定，製作略式判決書，依法僅需記載犯罪事實
    、證據名稱及應適用之法條，並得以簡略方式為之，如認定
    之犯罪事實、證據及應適用之法條，與檢察官聲請簡易判決
    處刑書或起訴書之記載相同者，得引用之，合先敘明。
二、本件犯罪事實、證據及應適用之法條，除均引用檢察官起訴
    書（如附件）之記載外，犯罪事實第五、七行均補充為：「
    第三級毒品Ｋ他命（轉讓之第三級毒品數量未達淨重二十公
    克）‧‧‧」；證據增載如下：「被告二人於本院審理時均
    坦承犯行，並均當庭為認罪之表示（見本院卷九十七年十一
    月二十七日審判筆錄）。」、「又依卷存事證所示，無法證
    明被告二人各自轉讓第三級毒品K他命予對方之次數逾一次
    以上，或數量已達行政院九十三年一月九日訂定轉讓持有毒
    品加重其刑之數量標準淨重二十公克，依罪疑唯輕原則，俱
    應為被告二人有利之認定，而認為被告二人轉讓第三級毒品
    之次數各一次，且被告二人各自轉讓之第三級毒品之數量，
    均未達毒品危害防制條例第八條第六項及「轉讓持有毒品加
    重其刑之數量標準」規定應加重其刑之淨重二十公克以上之
    標準，在此敘明。」
三、爰審酌被告甲○○無前科，素行尚可，被告乙○○前因持有
    第二級毒品案件，業經法院判決拘役五十九日確定，甫於民
    國九十七年五月十三日易科罰金執行完畢（非累犯），素行
    不佳，各有臺灣高等法院被告前案紀錄表一份在卷可考，斟
    酌被告二人曾為同事關係，均染有施用毒品惡習，二人犯罪
    之動機、目的乃基於互以無償轉讓毒品供彼此便於施用毒品
    之心態，其二人之犯罪手段，不僅促進毒品更加流通，致彼
    此遭受毒害，且對於社會治安產生負面影響，惟念及被告二
    人各自轉讓之毒品數量、危害非重大，犯罪後均坦承犯行，
    態度尚稱良好等一切情狀，而分別量處如主文所示之刑，並
    均諭知易科罰金之折算標準，以示懲儆。
四、不予沒收之說明：
    （一）按毒品危害防制條例依毒品之成癮性、濫用性及對社
          會危害性，共分為四級，並就施用或持有第三、四級
          毒品，因其可罰性較低，故未設處罰之規定，僅就施
          用及持有第一、二級毒品科以刑罰。然鑑於第三、四
          級毒品均係管制藥品，特於同條例第十一條之一明定
          無正當理由，不得擅自持有；第十八條第一項後段復
          規定查獲之第三、四級毒品，無正當理由而擅自持有
          者，沒入銷燬之。又同條例第十八條第一項對於第一
          、二級毒品使用「沒收」之用語，對於第三、四級毒
          品則以「沒入」之用語，足見二者處罰之種類及性質
          均不同，換言之，「沒收」為刑罰之種類及性質；「
          沒入」則屬行政罰之種類及性質，除法律另有特別規
          定，否則法院對於屬行政罰種類之處罰自無權為之，
          因之，經查獲無正當理由而擅自持有第三、四級毒品
          ，僅能由查獲機關依行政處分之「沒入銷燬」程序處
          理，尚不得由司法裁判機關諭知「沒收銷燬」之刑事
          處分（毒品危害防制條例施行細則第十一條之一亦有
          規定）。本件扣案Ｋ他命共二包（取樣共零點零零六
          四公克驗罄，驗餘淨重共零點九一二六公克），經鑑
          驗確實含有第三級毒品Ｋ他命成分，有交通部民用航
          空局航空醫務中心毒品鑑定書一紙附卷可稽，應可認
          定。惟此均係被告甲○○購入、供自己施用，為被告
          甲○○所有之物，業經被告甲○○、乙○○分別於偵
          查中及本院審理時供述在卷（見偵查卷第四八、四九
          頁及本院卷同上日審判筆錄），既無法證明與被告甲
          ○○轉讓第三級毒品予被告乙○○之犯行有涉，因與
          本案無直接關聯，參諸前揭法律規定及說明，被告甲
          ○○無正當理由，擅自持有之扣案第三級毒品Ｋ他命
          ，即應由查獲機關以沒入銷燬之行政處分處理，本院
          無從逕予宣告沒收之職權。
    （二）扣案分裝夾鍊袋八百個、電子磅秤一組，均屬被告甲
          ○○所有，或為販賣飾品所用，或為原本想販賣Ｋ他
          命時預備供分裝Ｋ他命及秤重所用，業據被告甲○○
          供承無訛（見偵查卷第六頁、本院卷同上日審判筆錄
          ），既無積極證據可認與本件被告二人前揭轉讓第三
          級毒品Ｋ他命之犯行相關，爰不另為沒收之諭知，附
          此敘明。
五、爰依刑事訴訟法第二百七十三條之一第一項、第二百九十九
    條第一項前段、第三百十條之二、第四百五十四條第一項、
    第二項，毒品危害防制條例第八條第三項，刑法第十一條前
    段、第四十一條第一項前段，判決如主文。
六、如不服本件判決，得自收受判決送達之日起十日內，向本院
    提起上訴。
本案經檢察官林怡君到庭執行職務。
中    華    民    國     97    年    11    月    28   日
                           刑事第十六庭法  官   徐千惠
上正本證明與原本無異。
如不服本判決應於收受送達後10日內向本院提出上訴書狀，並應
敘述具體理由；其未敘述上訴理由者，應於上訴期間屆滿後20日
內向本院補提理由書（圴須按他造當事人之人數附繕本）「切勿
逕送上級法院」。
                                       書記官   高心羽
中    華    民    國     97    年    12    月    1    日
附件：（97年度偵字第22612號起訴書）
附錄本案論罪科刑法條全文：
毒品危害防制條例第8條：
轉讓第一級毒品者，處1年以上7年以下有期徒刑，得併科新臺幣
100萬元以下罰金。
轉讓第二級毒品者，處6月以上5年以下有期徒刑，得併科新臺幣
70萬元以下罰金。
轉讓第三級毒品者，處3年以下有期徒刑，得併科新臺幣30萬元
以下罰金。
轉讓第四級毒品者，處1年以下有期徒刑，得併科新臺幣10萬元
以下罰金。
前四項之未遂犯罰之。
轉讓毒品達一定數量者，加重其刑至2分之1，其標準由行政院定
之。


司法院資訊處製作；財團法人民間司法改革基金會備份。
